臺灣板橋地方法院刑事判決　　　　　　　　　　　　　九十年度易字第三一二號
　　公　訴　人　臺灣板橋地方法院檢察署檢察官
　　被　　　告　戊○○
　　被　　　告　庚○○
　　被　　　告　甲○○
　　選任辯護人　沙洪律師
右列被告因詐欺案件，經檢察官提起公訴（九十年度偵字第一○四八○號），本院判
決如左：
    主  文
戊○○、庚○○、甲○○均無罪。
    事  實
一公訴意旨略以：被告戊○○係設於宜蘭縣宜蘭市○○路二九五號乾鐘營造有限公司
  （下稱為乾鐘公司）負責人，被告甲○○為其受僱之工地主任，被告庚○○係設於
  桃園縣中壢市○○路一六三號德添企業工程有限公司（下稱為德添公司）負責人，
  三人共同基於意圖為自己不法所有利益之犯意聯絡，先由被告甲○○於民國八十九
  年三月間，出面慫恿設於臺北縣板橋市○○路○段一五三巷四弄十號之四告訴人功
  進工程有限公司（下稱為功進公司）負責人乙○○承作臺北縣林口鄉○○街二六號
  對面林口鄉公所環保大樓新建大樓之清潔工程，並保證公司一定如期付款，致乙○○不疑有詐，而自八十九年四月十九日起雇工進入上開工地各樓層清潔，至同年六
  月六日止，該工程共積欠新臺幣（下同）三十六萬九千六百元清潔費之工程款。嗣
  乙○○屢經向被告甲○○、戊○○、庚○○請款時，均相應不理，屢經催討，均無
  下文，乙○○始悉受騙，因認被告三人均涉犯犯刑法第三百三十九條第二項之詐欺
  得利罪嫌。
二按犯罪事實應依證據認定之，無證據不得推定其犯罪事實；又不能證明被告犯罪者
  ，應諭知無罪之判決，刑事訴訟法第一百五十四條、第三百零一條第一項分別定有
  明文。又犯罪事實之認定，應憑真實之證據，倘證據是否真實尚欠明確，自難以擬
  制推測之方法，為其判斷之基礎，最高法院著有五十三年臺上字第六五六號判例可
  循。且刑事訴訟上證明之資料，無論其為直接或間接證據，均須達於通常一般之人
  均不致有所懷疑，而得確信其為真實之程度，始得據為有罪之認定，若其關於被告
  是否犯罪之證明未能達此程度，而有合理懷疑之存在，致使無從形成有罪之確信，
  根據「罪證有疑，利於被告」之證據法則，即不得遽為不利被告之認定，亦有最高
  法院七十六年度臺上字第四九八六號判例可資參照。再按詐欺罪之成立，以意圖為
  自己或第三人不法所有，以詐術使人將本人或第三人之物交付為要件；所謂以詐術
  使人交付，必須被詐欺人因其詐術而陷於錯誤，若其所用方法，不能認為詐術，亦
  不致使人陷於錯誤，即不構成該罪，最高法院七十六年度臺上字第四九八六號及四
  十六年度臺上字第二六０號判例亦闡示甚明。
三公訴人認被告三人涉犯右開犯行，無非係以：
  (一)被告甲○○既於八十九年三月間同意功進公司承包上開工程，竟又於八十九年四
    月七日將同一工程重複轉包予德添公司，功進公司於八十九年四月十九日起至同
    年六月六日止進場工作一個月又十九天期間，被告甲○○、戊○○均隱瞞重複轉
    包之事實，未對告訴人終止該工程；
  (二)又告訴人於八十九年五月二十一日開立功進公司ＡＴ00000000號統一發
    票交付予甲○○時，甲○○仍任職於乾鐘公司，不得諉為不知；
  (三)又上開事實經告訴人乙○○指訴甚詳，並有乾鐘公司與德添公司合作協議書、功
    進公司工作簽單及統一發票影本等附卷可稽。被告甲○○、戊○○、庚○○以工
    程轉包之方式，取信告訴人，顯已施用詐術獲取免付工資及工程款之不法利益，
    足見有不法利益之意圖；
  等事證，為其論據。
四訊之被告戊○○、庚○○、甲○○均否認有上開犯行，被告戊○○、甲○○雖於言
  詞辯論時未到庭，惟依其等在本院訊問時之陳述，被告戊○○辯稱乾鐘公司確有承
  包臺北縣林口鄉公所環保大樓新建工程，而功進公司係乾鐘公司僱用之工地主任即
  被告甲○○找來做工地清潔工作，然該工程包含僱用之工地主任在內均已於八十九
  年四月七日轉給德添公司，此後所有工程事項均應由德添公司負責，且伊就轉讓前
  應付予功進公司之費用八萬多元亦已如數支付該公司等語；被告甲○○則辯以伊原
  受僱於乾鐘公司擔任林口鄉環保大樓新建工程工地主任，因工地髒亂，乃向被告戊○○報備後找功進公司來清潔，其後該工程由德添公司接手，伊亦有告知功進公司
  之後要向德添公司請款等語。另被告庚○○則以伊所經營德添公司之在八十九年四
  月七日，向乾鐘公司接手承包林口鄉環保大樓新建工程第九期以後之工程，然工程
  款仍由乾鐘公司向業主請領，而應給付下包公司之費用，則由下包公司直接向乾鐘
  公司請領，由乾鐘公司代墊，於向業主請領得工程款並扣除已墊付之費用後，再由
  乾鐘公司與德添公司依比例分配其餘之款項；另功進公司提出作為請款依據之出工
  表，其上多名工人之簽名筆跡相同，其數量實有疑問，且依一般工地清潔工作之情
  形，該工地之清潔費用不可能這麼高，伊不可能給付該公司如此多之數額等語，資
  為置辯。
五經查：
  (一)寰昀工程有限公司（甲級水電廠商，下稱為寰昀公司）及乾鐘公司（甲級營造廠
    商）於八十八年六月二十九日合意共同承攬臺北縣林口鄉公所環保大樓新建工程
    ，並由寰昀工程有限公司出面投標後得標，並與臺北縣林口鄉公所簽訂工程合約
    ，其後即由寰昀公司負責營造工程；嗣於八十九年三月一日，因寰昀公司無故撤
    離現場機具人員而不履行合約，經協商後由乾鐘公司繼續履行上開承攬合約負責
    該工程；後於同年四月七日，乾鐘公司與德添公司簽訂合作契約書，約定由德添
    公司負責依該工程第八期計價後之分析表施作，單價如明細，乾鐘公司並依據明
    細加付百分之五稅金及百分之四點五之管理費於德添公司，其他依乾鐘公司原與
    業主簽訂之合約為準，其後該工程即由德添公司承作，被告何明誠亦由德添公司
    僱用繼續擔任該工程之工地主任等情，為被告戊○○、庚○○、甲○○均供承一
    致在卷，並有林口鄉公所環保大樓新建工程合約書、標單、聯合承攬切結書、林
    口鄉環保大樓新建工程協商紀錄、合作協議書等附卷可稽，足認屬實。是以德添
    公司實係於乾鐘公司委託功進公司進行清潔工作期間，將所承攬之上開大樓新建
    工程轉由德添公司負責施作，故功進公司僅為乾鐘公司與德添公司之下包，並非
    乾鐘公司委託功進公司進行清潔工作後，又將同一清潔工作轉由德添公司承作，
    公訴人所稱重覆轉包云云，容有誤解。
  (二)又乾鐘公司負責上開新建大樓工程第八期以前之施作，已如前述，而第八期以前
    應付予功進公司之款項八萬多元，業已於八十九年五月中旬如數支付，此經告訴
    人代表人乙○○供述明確在卷，核與被告戊○○所辯相符。而其後功進公司再向
    乾鐘公司請款，該公司表示工地已轉給德添公司，請功進公司向德添請款，然功
    進公司認為當初係乾鐘公司委託，故未曾向德添公司請款過等情，亦經告訴人代
    表人乙○○供陳無訛（以上均參本院九十年十月二十六日訊問筆錄），足證被告
    戊○○在乾鐘公司負責施作期間，確有依約支付功進公司款項，此已難認其與何
    明誠在委託功進公司之初即有故為不付款之意圖；而於協議轉由德添公司施作後
    ，則因認相關費用應由承接之德添公司支付，始未依功進公司之請求而給付其後
    之款項，而德添公司則認應由乾鐘公司先行墊付，於向業主領得工程款並扣除已
    墊付之費用後，再由乾鐘公司與德添公司依比例分配其餘之款項，亦不願支付此
    款項，是被告戊○○、庚○○實係因對與功進公司間承攬契約之法律關係所持見
    解不同而不為付款，並非無故不為給付，是其等主觀上亦無詐得免付功進公司款
    項之意圖。
  (三)又姑不論此項費用依民事法律關係應由乾鐘公司或德添公司給付，查功進公司係
    以承攬期間於每日執行清潔工作後由員工簽具之出工表，以其上所載工作之人數
    資為其請求報酬之依據，此經告訴人代表人乙○○陳明在卷，並提出出工表五份
    為憑。惟觀乎其上員工之簽名，確實存在有數人筆跡相同之情形，雖證人即功進
    公司員工丁○○、己○○及丙○○到庭證稱此係因有員工不識字，乃由其他員工
    代為簽名等語（參本院九十年十二月十九日訊問筆錄），然就乾鐘公司或德添公
    司而言，此仍係德添公司單方面之說詞，則被告庚○○所稱其懷疑出工表紀錄不
    實，認功進公司請求之報酬過高而不願給付等語，自非毫無所據。且功進公司就
    本件報酬請求事件經向本院三重簡易庭提起民事訴訟請求乾鐘公司給付工程款，
    亦因其無法舉證與乾鐘公司間存在承攬契約而遭判決駁回其訴，有本院九十年度
    重簡字第二五八號判決存卷足參，尤足證明本件確純屬告訴人與被告間之民事糾
    葛，被告等因此不為付款，自難認係基於為自己不法利益而施用詐術之情形，而
    無詐欺罪構成要件之該當。此外，復查無其他任何事證足認被告三人有何犯行，
    本件被告戊○○、庚○○、甲○○均罪嫌不足，依法應為其等無罪之諭知。
六被告戊○○、甲○○經合法傳喚未到庭，本院認本件為應諭知無罪之案件，爰不待
  其等陳述逕為判決。
據上論斷，應依刑事訴訟法第三百零一條第一項、第三百零六條，判決如主文。
中      華      民    國      九十一      年      四      月    三    日
                                  臺灣板橋地方法院刑事第二庭
                                          法  官  楊  博  欽
右正本證明與原本無異。
如不服本判決，應於判決送達後十日內，向本院提出上訴狀。
                                          書記官  潘  文  賢
中      華      民      國      九十一      年      四      月    三    日
